【裁判字號】    97,訴,2217
【裁判日期】    971127
【裁判案由】    損害賠償
【裁判全文】
臺灣臺中地方法院民事判決  97年度訴字第2217號
原      告  乙○○
訴訟代理人  盧烽池律師
            沈炎平律師
被      告  甲○○
上當事人間刑事附帶民事訴訟請求損害賠償事件，經本院刑事庭
裁定移送（本院97年度附民字第314號），本院於民國97年11月
13日言詞辯論終結，判決如下：
    主    文
被告應給付原告新台幣壹佰萬元，及自民國九十六年七月二日起
至清償日止，按年息百分之五計算之利息。
原告其餘之訴駁回。
本判決原告勝訴部分，於原告以新台幣參拾參萬參仟元為被告供
擔保後，得假執行。
原告其餘假執行之聲請駁回。
    事實及理由
一、原告起訴主張：
（一）被告能預見提供銀行帳戶供他人使用，可能因此幫助他人
      取得財產犯罪所得之財物，竟基於幫助詐欺取財之不確定
      故意，於民國96年7月2日前某日，將其所申請之臺灣銀行
      黎明分行帳號000000000000號帳戶之存摺、提款卡、印章
      等物，交給詐騙集團作為詐欺、存提款、匯款之用，並以
      此方式幫助該詐騙集團為詐欺犯行。嗣該詐騙集團成員以
      所取得之被告上揭帳戶為犯罪工具，於96年7月2日中午12
      時許，撥打電話予原告，佯稱係台北市刑大莊明傑警官，
      並稱原告係昌安科技公司之負責人，該公司因涉嫌違法吸
      金，已遭地撿署檢察官起訴，本案顯為資料外洩，建議原
      告申請財產凍結，將其名下財產匯到被告及訴外人王彥彬
      （應為斌）檢察官帳戶內等不實之訊息，並傳真「個人資
      料外洩聲明書」、「法務部行政凍結管制執行命令」等虛
      偽文件予原告，致原告陷於錯誤，在接獲電話及傳真文件
      後，即依該詐騙集團成員指示，分別於96年7月2日及96年
      7月3日，在臺灣土地銀行金門分行處，匯款新台幣（下同
      ）100萬元及457萬元至被告上開帳戶及王彥斌之銀行帳戶
      。嗣原告匯款後，查覺有異，始驚受騙，經報警處理而查
      悉上情，惟匯入被告及王彥斌上開銀行帳戶中之557萬元
      業遭領走。其中被告部分業經臺灣台中地方法院檢察署檢
      察官以96年度偵字第23264號起訴，經本院以97年度中簡
      字第329號及97年度中簡上字369號刑事判決被告幫助詐欺
      取財罪確定。
（二）按因故意或過失不法侵害他人之權利者，負損害賠償責任
      。數人共同不法侵害他人之權利者，連帶負損害賠償責任
      ；不能知其中孰為加害人者，亦同。造意人及幫助人，視
      為共同行為人。民法第184條、185條分別定有明文。被告
      提供前述帳戶資料予詐欺集團成員，而該詐欺集團成員即
      持之作為向原告詐欺取財之用，致使原告因被詐騙而前後
      匯款計557萬元至該詐騙集團指定之帳戶內，顯然被告為
      該詐欺集團詐騙原告之幫助人。又被告既為該詐騙集團之
      帳戶提供者，其與該詐騙集團間雖然可能素不相識，然共
      同侵權行為之成立並不以共同侵權行為人間主觀上有意思
      聯絡為必要，僅須客觀上數人之加害不法行為均為其所生
      損害之共同原因（即「行為關連共同」），亦能成立共同
      侵權行為，此有司法院66例變字第1號及最高法院84年度
      台上字第658號民事裁判要旨可資參照。被告提供帳戶予
      詐騙集團之幫助詐欺行為，為原告嗣後發生損害之共同原
      因，依前揭說明，被告既與詐騙集團成員同為共同侵權行
      為人，就原告所受損害，應與該詐欺集團其他成員連帶負
      損害賠償責任。爰依民法第184條、第185條及第216條之
      規定，請求被告賠償等語。並聲明：(一)被告應給付原告55
      7萬元，及自96年7月2日起至清償日止，按年息5%計算之
      利息。(二)願供擔保請准宣告假執行。
二、被告則以：否認有拿原告的錢，並聲明：原告之訴駁回。
三、本院判斷：
（一）原告主張被告於96年7月2日前某日，將其所申請之臺灣銀
      行黎明分行帳號000000000000號帳戶之存摺、提款卡、印
      章等物，交給詐騙集團作為詐欺、存提款、匯款之用，並
      以此方式幫助該詐騙集團為詐欺犯行。嗣該詐騙集團成員
      以所取得之被告上揭帳戶為犯罪工具，於96年7月2日中午
      12時許，撥打電話予原告，佯稱係台北市刑大莊明傑警官
      ，並稱原告係昌安科技公司之負責人，該公司因涉嫌違法
      吸金，已遭地檢署檢察官起訴，本案顯為資料外洩，建議
      原告申請財產凍結，將其名下財產匯到甲○○檢察官帳戶
      內等不實之訊息，並傳真「個人資料外洩聲明書」、「法
      務部行政凍結管制執行命令」等虛偽文件予原告，致原告
      陷於錯誤，在接獲電話及傳真文件後，即依該詐騙集團成
      員指示，於96年7月2日下午3時30分許，在臺灣土地銀行
      金門分行處，匯款100萬元至被告上開銀行帳戶之事實，
      有原告匯款至被告上開帳戶之入戶電匯聲請書影本附於刑
      事卷可證，堪信原告之主張為真實。是被告確有犯幫助詐
      欺取財罪之犯行，刑事判決亦同此認定，刑事判決判處被
      告犯幫助詐欺取財罪，處有期徒刑4月，如易科罰金，以
      新台幣1仟元折算1日確定。此亦經本院依職權調閱本院97
      年度中簡字第329號、97年度中簡上字第369號等卷證，查
      明屬實。是原告主張被告有侵權行為之事實，堪以認定。
（二）按因故意或過失，不法侵害他人之權利者，負損害賠償責
      任。數人共同不法侵害他人之權利者，連帶負損害賠償責
      任﹔不能知其中孰為加害人者，亦同。造意人及幫助人，
      視為共同行為人，民法第184條第1項前段、第185條定有
      明文。又數人因共同過失不法侵害他人之權利者，依法應
      負連帶賠償責任，苟各行為人之過失均為其所生損害之共
      同原因，即所謂行為關連共同，亦足成立（最高法院66年
      台上字第2115號判例參照）。惟按共同侵權行為，於行為
      人相互之間固不以意思聯絡為必要，但行為人仍須有侵權
      之行為，且其行為與損害之間須有相當因果關係，始應同
      負侵權行為損害賠償責任；按民事上之共同侵權行為，必
      須各行為人之故意或過失行為，均為其所生損害之共同原
      因，始足成立。又各行為人就其行為須有故意或過失，以
      及該行為與損害間須有相當因果關係，俱為構成侵權行為
      所不可或缺之要件，如其中一人祇要欠缺其一，不但其侵
      權行為無由成立，尤無成立共同侵權行為之餘地（最高法
      院84年度台上字第798號判決參照）。原告主張於96年7月
      3日，依上開詐騙集團成員之指示匯款457萬元於王彥斌之
      銀行帳戶內，被告與王彥斌均為上開詐騙集團之幫助犯，
      因認被告與王彥斌及詐騙集團成員為共同侵權行為人，因
      此，請求被告應就原告所匯出至王彥斌帳戶之款項457萬
      元負賠償責任云云。然查本件被告僅為幫助犯而非正犯，
      且就被告所為之幫助行為，就原告匯款予王彥斌之部分損
      害，並非損害發生之共同原因，亦無相當因果關係，因此
      ，被告所負賠償責任者，應僅限於原告匯入本案被告帳戶
      內之現金者為限，而不及於原告匯入王彥斌帳戶內之款項
      。原告主張被告應就原告匯款予王彥斌帳戶內之款項，亦
      應負賠償責任，並非有據。至於原告提出本院97年度訴字
      第2095號判決，本院並不受其拘束，附此敘明。
四、綜上，原告依據侵權行為之法律關係請求被告給付100萬元
    及自96年7月2日起至清償日止，按年息5%計算之利息，為有
    理由，逾此部分之請求，為無理由，應予駁回。
五、原告陳明願供擔保聲請宣告假執行，就其勝訴部分，核無不
    合，爰酌定相當擔保金額宣告之。至原告敗訴部分，其假執
    行之聲請亦失其依據，應併予駁回。
六、本件原告提起刑事附帶民事訴訟，而由本院刑事庭依刑事訴
    訟法第504條第1項規定，裁定移送前來，依同條第2項規定
    免繳納裁判費，其於本院審理期間，亦未滋生其他訴訟必要
    費用，並無訴訟費用負擔問題，附予敘明。
七、假執行之依據：民事訴訟法第390第2項。
中    華    民    國    97    年    11    月    27    日
                  民事第三庭  法  官   謝慧敏
以上正本係照原本作成
如對本判決上訴，須於判決送達後20日內向本院提出上訴狀
中    華    民    國    97    年    11    月    27    日
                              書記官   王志


司法院資訊處製作；財團法人民間司法改革基金會備份。
